臺灣橋頭地方法院民事判決
111年度訴字第4號
原      告  范家康  

被      告  潘愛心  


            潘素勤  

上列當事人間遷讓房屋等事件，本院於民國111年5月11日言詞辯
論終結，判決如下：
    主      文
被告潘愛心應將門牌號碼高雄市○○區○○巷○○○號未保存登記建物
（房屋稅籍編號：Z00000000000號）全部遷讓交付原告。
被告潘愛心應自民國一一○年五月二十八日起至遷讓返還第一項
建物之日止，按月給付原告新臺幣伍仟元。
原告其餘之訴駁回。
訴訟費用由被告潘愛心負擔。
本判決第一項於原告以新臺幣貳拾萬元為被告潘愛心供擔保後，
得假執行。
本判決第二項於原告以已到期部分金額之三分之一為被告潘愛心
供擔保後，就已到期部分得假執行。
原告其餘假執行之聲請駁回。
    事實及理由
壹、程序事項：
    被告經合法通知，均未於最後言詞辯論期日到場，核無民事
    訴訟法第386條所列各款情形，爰依同法第385條第1項規定
    ，依原告之聲請，由其一造辯論而為判決。
貳、實體事項：　　
一、原告主張：
　　原告於民國110年5月11日經拍賣取得門牌號碼高雄市○○區○○
    巷000號未保存登記建物（下稱系爭建物）及其坐落土地，
    並於同年月28日辦畢系爭建物及其坐落土地之產權移轉登記
    。原告於拍定系爭建物後，原債務人即潘文聖致電予原告，
    表示因系爭建物係其祖厝而欲購回，至系爭建物現占用人則
    為其胞妹。被告潘愛心與系爭建物原所有權人即原債務人即
    潘文聖間之租約未明定期限，依民法第422條規定，係為不
    定期限之租賃，且該租約亦未經法院公證，依民法第425條
    規定，該不定期限之租約對原告不生效力，爰依民法第767
    條第1項中段、第184條規定，請求被告將系爭建物全部遷讓
    交付原告。又被告自110年5月28日起即無權占用原告所有系
    爭建物，被告自應返還原告相當於租金之不當得利，參酌被
    告潘愛心前承租時給付之租金為每月新臺幣（下同）5,000
    元，爰依民法第179條規定，請求被告自110年5月28日起至
    交屋日止，按月分別給付原告相當於租金之不當得利5,000
    元等語，並聲明：㈠被告應將系爭建物全部遷讓交付原告；
    並自110年5月28日起至交屋日止，按月分別給付5,000元；㈡
    願供擔保，請准宣告假執行。
二、被告則以：
  ㈠被告潘愛心以：
    希望可以繼續向原告承租系爭建物等語。
  ㈡被告潘素勤以：
    我沒有向潘文聖租屋，現在也沒有住在系爭建物等語。
三、得心證之理由：
　㈠按拍賣之不動產，買受人自領得執行法院所發給權利移轉證
    書之日起，取得該不動產所有權，強制執行法第98條第1項
    前段定有明文。次按當事人主張有利於己之事實者，就其事
    實有舉證之責任，民法第277條前段定有明文。又以無權占
    有為原因，請求返還不動產者，占有人抗辯非無權占有者，
    不動產所有權人對其不動產被無權占有之事實無舉證責任，
    占有人應就其占有係有正當權源之事實證明之（最高法院99
    年度台上字第1169號判決意旨參照）。
　㈡原告主張其經拍賣而取得系爭建物所有權部分，有本院110年
    5月20日橋院嬌109司執助服字第1711號不動產權利移轉證書
    、系爭建物房屋稅籍證明書在卷可參（見審訴卷第23頁、第
    53至54頁），堪認原告業已取得系爭建物之所有權。而原告
    主張系爭建物現由被告二人占有使用部分，被告潘愛心於本
    院審理中陳稱有向系爭建物原所有人潘文聖承租系爭建物客
    廳、1樓房間及廚房，偶爾會回去居住一兩天或是一個月，
    潘文聖的物品沒有留在系爭建物；被告潘素勤則陳稱並未向
    潘文聖租用系爭建物，偶爾會回去拜拜，潘文聖的物品沒有
    留在系爭建物等語（見本院卷第61至62頁），足徵系爭建物
    現僅由潘愛心居住而有占有使用之情事，潘素勤僅為偶爾前
    往，尚難認對系爭建物有何管領使用之占有情形。此外，原
    告復未提出其他證據證明潘素勤現仍有占有使用系爭建物，
    自難為有利原告之認定，應認系爭建物現僅由潘愛心占有使
    用，且因潘愛心現係單獨占有系爭建物，且自承有占有使用
    系爭建物1樓客廳、房間及廚房等處，如不經過其占有使用
    之範圍，亦難以前往系爭建物其他部分，自應認潘愛心對於
    系爭建物之全部均有管領使用而占有之情事。
　㈢而潘愛心雖辯稱其有向潘文聖租用系爭建物，租用期限為5年
    云云，然並未提出任何證據足以證明，已難認定是否確有該
    租賃契約存在。況縱認其確有向潘文聖租用系爭建物，然其
    既未提出證據證明該租約確有5年租期之約定，僅得認定為
    不定期限之租賃契約，該租賃契約復未經公證，亦無民法第
    425條規定之適用，自無從以之對抗原告，尚難認潘愛心於
    原告取得系爭建物所有權後，仍對系爭建物有何合法占有權
    源。此外，潘愛心復未提出任何證據證明就系爭建物有何占
    有權源，揆諸前開說明，即應認潘愛心確屬無權占有系爭建
    物。是潘愛心既無權占有系爭建物，對原告就系爭建物所有
    權之行使自有妨礙，則原告依民法第767條第1項中段之法律
    關係請求潘愛心將系爭建物全部遷讓交付原告，即屬有據。
    至潘素勤部分因未占有系爭建物，原告請求潘素勤將系爭建
    物遷讓交付原告，即屬無據。
　㈣又潘愛心既無權占有原告所有之系爭房屋，其因此受有使用
    該房屋之利益，致原告受有損害，該等利益依性質不能返還
    ，原告自得請求潘愛心償還相當於租金之不當得利。潘愛心
    既自承先前向潘文聖承租系爭建物時之租金為每月5,000元
    ，本院審酌潘愛心所述之金額，既係承租系爭建物部分範圍
    之金額，則原告主張潘愛心占用系爭建物全部時，僅以該金
    額計算相當於租金之不當得利，應屬可採。而原告既於110
    年5月28日已得就拍定之系爭建物坐落土地辦理登記，有該
    土地登記謄本在卷可參，足徵原告於當時應已取得不動產權
    利移轉證書，依前開規定，亦已取得系爭建物之所有權，則
    原告主張潘愛心自110年5月28日起即受有相當於租金之不當
    得利，應未餘其權利範圍。從而，原告請求潘愛心自110年5
    月28日起至返還系爭建物之日止按月給付5,000元，應屬有
    據。而潘素勤部分因未占有系爭建物，自不因而受有相當於
    租金之不當得利，原告請求潘素勤返還不當得利，自屬無據
    。
四、綜上所述，系爭建物既為原告所有，而為潘愛心無權占有，
    潘素勤則未占有系爭建物，是原告依民法第767條第1項中段
    、第179條規定請求被告遷讓系爭建物及返還占有系爭建物
    所受相當於租金之不當得利，於請求潘愛心將系爭建物全部
    遷讓交付原告，並自110年5月28日起至返還系爭建物之日止
    按月給付5,000元之範圍內，為有理由，應予准許，逾此部
    分之請求，則無理由，應予駁回。
五、原告陳明願供擔保請准宣告假執行，就原告勝訴部分經核於
    法並無不合，爰酌定相當擔保金額准許之。至原告敗訴部分
    ，其假執行之聲請即失所附麗，應予駁回。
六、本件事證已臻明確，兩造其餘攻擊防禦方法及所提之證據，
    經審酌後於本件判決結果無影響，爰不逐一論述，附此敘明
    。
參、訴訟費用負擔之依據：民事訴訟法第78條、第85條第1項但
    書。
中　　華　　民　　國　　111 　年　　5 　　月　　25　　日
                  民事第二庭  法  官  蕭承信
以上正本係照原本作成。
如對本判決上訴，須於判決送達後20日內向本院提出上訴狀。如
委任律師提起上訴者，應一併繳納上訴審裁判費。
中　　華　　民　　國　　111 　年　　5 　　月　　25　　日
                              書記官  林慧雯